【裁判字號】    90,上易,382
【裁判日期】    900330
【裁判案由】    侵占
【裁判全文】
臺灣高等法院臺中分院刑事判決                      九十年度上易字第三八二號
    上 訴 人即
    自  訴  人  甲○○
    被      告  乙○○
右上訴人因被告侵占案件，不服台灣台中地方法院八十九年度自字第一一五號，中華
民國九十年一月八日第一審判決，提起上訴，本院判決如左：
    主  文
上訴駁回。
    理  由
一、本案經本院審理結果，認第一審判決認事用法並無不當，應予維持，並引用第一
    審判決書記載之理由（如附件）。
二、上訴人即自訴人甲○○在本院未提出其他具體之證據或理由，而空言指摘原判決
    不當，其上訴無理由，應予駁回，並不經言詞辯論為之。
三、據上論斷，應依刑事訴訟法第三百七十二條、第三百七十三條、第三百六十八條
    ，判決如主文。
中      華      民      國      九十     年       三    月    三十    日
                                  臺灣高等法院臺中分院刑事第十庭
                                        審判長法  官  林  照  明
                                              法  官  李  寶  堂
                                              法  官  蕭  廣  政
右正本證明與原本無異。
不得上訴。
                                              書記官  黃  禎  祥
中      華      民      國      九十     年       四      月     二     日
                                                                        Ｉ
附件：
台灣台中地方法院刑事判決                          八十九年度自字第一一五號
    自  訴  人  甲○○  男  五十歲（民國○○○年○月○日生）
                        住台中縣潭子鄉○○路五一巷廿號
                        身分證統一編號：Ｚ000000000號
    代  理  人  蔡英美  女  住同右
                陳雲壤  男  住同右
    被      告  乙○○  女  三十歲（民國○○○年○○月○○○日生）
                        住台中市○○路○段九十一號
  身分證統一編號：Ｚ000000000號
右列被告因侵占等案件，經自訴人提起自訴，本院判決如左：
    主  文
本件自訴不受理。
    理  由
一、自訴意旨略以：被告乙○○書記官與檢察官李慶義於民國八十二年九月十五日在
    自訴人及許革非等人引導下，履勘本院於八十年十月二十九日假扣押查封物之保
    管現場，發現數百箱物品後，抽點十四箱，命林梅茂刑警與兩造清點查封物是否
    遭調包，故自訴人與林刑警均自備相機各別拍照存證，自訴人拍攝一捲照片共三
    十六張（後改稱應為四十五張）於八十二年十月十六日寄送李慶義檢察官，經該
    檢察官於八十二年十一月三十日在八十二年度他字第一三四六號卷批示「放證物
    袋」，惟台灣台中地方法院檢察署檢察官於八十八年一月十八日勘驗八十七保字
    第二十七號證物，僅見林梅茂所拍之八十六張照片，並未見到自訴人所拍之四十
    五張照片，另該案近兩百紙之書證非屬扣押物品，不應放入贓物庫內，但被告卻
    將該書證製作扣押物品清單送到贓物庫，使贓物庫人員有不實登載之行為，因認
    被告涉有侵占及使公務員登載不實之罪嫌。
二、按同一案件，經檢察官依第二百二十八條規定開始偵查者，不得再行自訴。又不
得提起自訴而提起者，應諭知不受理之判決，八十九年二月九日修正後刑事訴訟
    法第三百二十三條第一項前段、第三百三十四條，分別定有明文，並得不經言詞
    辯論為之。再按刑事訴訟法第二條規定：修正刑事訴訟法施行前，已經開始偵查
    或審判之案件，除有特別規定外，其以後之訴訟程序，應依修正刑事訴訟法終結
    之。本件自訴人係於八十九年一月二十六日向本院提起自訴，有自訴狀可稽，依
    前開說明，本件自應適用八十九年二月九日修正後刑事訴訟法第三百二十三條第
    一項前段之規定，合先敘明。再按同一案件經檢察官終結偵查者，不得再行自訴
    。所謂同一案件，係指所訴彼此兩案為同一被告，其被訴之犯罪事實亦屬同一者
    而言，而其彼此兩案所訴被告同一，被訴之犯罪事實亦無異，不因前後所主張之
    罪名有異即可謂非同一案件，前案如經檢察官偵查終結，後案自不得再行自訴。
    另按連續犯之一部分業由檢察官為不起訴處分，其效力即及於全部，除具有刑事
    訴訟法第二百三十九條（即現行第二百六十條）所載情形，得由檢察官再行起訴
    外，該案既曾經檢察官終結偵查，依同法第三百十五條第一項（即八十九年二月
    九日修正前第三百二十三條第一項），自不得提起自訴。復按被告偽造文書為侵
    占之方法，即具有牽連犯關係，侵占部分既已偵查終結，其效力及於全部，該上
    訴人等對於偽造文書部分，仍應受刑事訴訟法第三百十五條第一項（即八十九年
    二月九日修正前第三百二十三條第一項）之限制，不得提起自訴。最高法院分別
    著有四十九年度台上字第三一五號判例、二十五年度上字第一一六號判例、二十
    七年度上字第二三０七號判例可資參照。
三、經查本件自訴人前於八十七年十二月八日向台灣台中地方法院檢察署對被告乙○
    ○提出告訴（八十七年度偵字第二六九九三號），該案自訴人告發意旨略以：被
    告乙○○為台灣台中地方法院檢察署紀錄科書記官，於承辦該署八十二年度他字
    第一三四六號被告許革非妨害公務案件時，為圖利該案被告許革非及替許革非擺
    平官司，竟未依承辦檢察官李慶義之批示，將八十二年度偵字第四八九五號卷內
    相關書證影印至該他字案卷內，且又將該他案卷內原附之履勘現場筆錄及相片等
    資料抽掉，並將第三十四頁「現場清點物品總數」由原本換成影本，致承辦該案
    之李慶義檢察官誤將該案簽結。該他字案簽結後，被告乙○○又將相關證物隱匿
    ，直至八十七年一月五日，始將相關證物送至地檢署贓物庫保管（即八十七年度
    保管字第二十七號扣押物品清單），嗣又將該他案原歸檔之卷宗封底拆封，而將
    此八十七年度保管字第二十七號清單附入該他字案卷內，致本院於承辦許革非妨
    害公務案件時，無從審酌前開相關證據，因認被告涉有刑法第一百六十五條之隱
    匿證據罪嫌等語。前開案件業經檢察官於八十八年三月二十九日終結偵查，為不
    起訴處分確定在案，已據本院調閱台灣台中地方法院檢察署八十七度偵字第二六
    九九三號偵查卷宗查明屬實，並有該不起訴處分書一份附卷可稽。本件自訴人自
    訴被告侵占自訴人於八十二年十月十六日寄送李慶義檢察官附於八十二年度他字
    第一三四六號之三十六張（後改稱應為四十五張）照片，與前開自訴人告發被告
    將八十二年度他字第一三四六號「相關證物」（包括書證及照片等）隱匿之事實
    同一，雖自訴人前後所主張之罪名有異，然亦不影響二者係同一案件之性質。又
    自訴人指稱八十七年度偵字第二六九九三號告發被告湮滅之照片係指林梅茂刑警
    奉命清點扣押物拍照存證之八十六張照片，與本件自訴被告侵占自訴人寄交之四
    十五張照片有別，非同一案件云云。但按修正後刑事訴訟法第三百二十三條第一
    項前段所規定之「同一案件」，係指所訴彼此兩案為同一被告，其被訴之犯罪事
    實亦屬同一者而言，連續犯或牽連犯之一部，業經檢察官依同法第二百二十八條
    規定開始偵查，並已為不起訴處分，其效力及於全部，自應受首開法條之限制，
    不得提起自訴。準此，縱自訴人於前案所指被告湮滅之照片與本件所稱被告侵占
    之照片不同，惟二者仍有連續犯之裁判上一罪關係，即屬同一案件，故自訴人主
    張前後二訴並非同一案件，並不足採。又自訴人追加自訴被告使公務員登載不實
    部分，與前開告發案件亦有牽連犯之裁判上一罪關係，仍屬同一案件。因此自訴
    人對於同一案件，於檢察官依刑事訴訟法第二百二十八條規定開始偵查後之八十
    九年一月二十六日再行自訴，依照上開說明，爰不經言詞辯論，諭知不受理之判
    決。
據上論結，應依修正後刑事訴訟法第三百二十三條第一項前段、第三百三十四條、第
三百四十三條、第三百零七條，判決如主文。
中      華      民      國    九十      年      一      月      八      日
                                台灣台中地方法院刑事第六庭
                                        法  官  張  靜  琪
右正本證明與原本無異。
如不服本判決，應於送達後十日內向本院提出上訴狀(須附繕本)，上訴於台灣高等
法院台中分院。
                                        書記官
中      華      民      國    九十      年      一      月      八     日


司法院資訊處製作；財團法人民間司法改革基金會備份。
